最　高　行　政　法　院　判　決　　　　　　　　　九十一年度判字第一四九八號
　　再 審原 告　甲○○
　　再 審被 告　財政部臺北市國稅局
　　代　表　人　張盛和
右當事人間因綜合所得稅事件，再審原告對於中華民國八十八年三月三十一日本院八
十八年度判字第七五二號判決，提起再審之訴。本院判決如左：
　　主  文
再審之訴駁回。
再審訴訟費用由再審原告負擔。
    事  實
緣再審原告七十九年度綜合所得稅結算申報，漏報其取自國防部中山科學研究院（下
稱中科院）之薪資所得新台幣（下同）三五六、四○○元，再審被告乃核定補徵稅額
三九、四○○元，並科處罰鍰六、七○○元。再審原告不服，就上開薪資所得部分，
申經復查結果，除罰鍰部分准予註銷外，其餘未准變更。再審原告循序提起行政訴訟
，為本院八十八年度判字第七五二號判決駁回，乃以原判決有修正前行政訴訟法第二
十八條第一款、第十款（即修正後之第二百七十三條第一項第一款、第十三款）之再
審情形為由，提起再審之訴。茲摘兩造訴辯意旨如次：
再審原告起訴意旨及補充理由略謂：再審被告於答辯書中並未就逾越復查決定期限之
過失作任何說明，顯已承認錯誤。而原判決亦未對此一嚴重之程序疏失作一合情、合
理、合法之裁決，顯屬不當疏漏。次查，各項給予是否屬於依法應免稅之獎勵金或應
稅之勞務所得，究應由何人決定，審之所有相關法令均無明確規定，目前國內各單位
之作法亦莫衷一是。若依財稅機關所稱：「按月定額發給者為薪資」論之，則「論件
計酬者」所得每月不同是否即屬非薪資所得？由此觀之，給予之本質精神應重於發放
方式。再審原告於原訴狀中對於系爭品位加給之異於薪資所得，且非依職級給予等節
一再說明，且中科院八十一年十一月三日（八一）訓誠字一六八七三號函中亦明確界
定系爭品位加給性質異於一般勞務所得。原判決對上述有利證物未予斟酌，反以不合
邏輯之「屬經常性研究補助費給予，且依職級按月定額支給，為提供勞務所取得之報
酬」等語逕為判決，與事實相去甚遠，再審原告無法信服。再審被告於再審答辯狀中
，一再重覆其不合法之錯誤認定，而對於原審原告質疑之「薪資所得本質問題」、「
違反程序行為」等均置之不理，答非所問。請求行言詞辯論係修正前行政訴訟法第十
九條賦予各當事人之權利，一經提出，即不可以「無行言詞辯論必要」為由而予拒絕
，為此，請依法行言詞辯論，並判決撤銷原處分及一再訴願決定，以維再審原告之合
法權益及國法之尊嚴等語。
再審被告答辯意旨略謂：所得稅法令彙編所列入之釋示函令包括歷年所得稅有關事項
之釋示而足以援為依據者，每於重編時經研審而有不予編列者，包括因稅法之修正或
變更已不再適用者，對於同類案件先後多次釋示顯有重複者，法有明文毋庸再為釋示
者等等情形。財政部六十八年台財稅第三八五○一號及行政院台八十四財字第三七○
○七號函釋不再列入彙編，係屬對於同類案件先後多次釋示，顯有重複者、法有明文
毋庸再為釋示者（有關本案「科技品位加給」或「技術津貼」等津貼有財政部七十三
年台財稅第五五二三九號、七十四年台財稅第一五五九○號函函釋可作通則適用），
並非因稅法之修正或變更已不再適用者，再審原告顯誤解上開彙編之修訂原則。況大
院判決系爭所得為應稅所得，主要係依據所得稅法第四條第八款及第十四條第一項第
三類規定，故再審原告所指上述二函釋是否納入所得稅法令彙編及得否援用，並不影
響判決。至其主張信賴保護原則、不溯既往原則、不應補課五年稅等，業經原判決詳
予論駁在案。再審原告另主張財政部及所屬各區國稅局直接向中科院非軍職員工追課
五年稅處分，違反所得稅法第九十四條第一項之法定程序云云，查所得稅法第九十四
條第一項規定，為有關扣繳稅款之退補，其立法理由為明定扣繳不符時，由扣繳義務
人退還或代為補繳，並向納稅義務人追償。該法條主要係規範扣繳義務人應依法扣繳
之作為，而本件系爭所得之補課及稅款之補徵，則立據於再審原告所領「科技品位加
給」或「技術津貼」，自始即屬薪資所得，應依法合併申報繳稅。是再審被告之補徵
作為，並未違反所得稅法第九十四條第一項規定。又稅捐稽徵法第二十一條係規定稽
徵機關課徵納稅義務人稅捐之核課期間，未述及稅捐核課對象之歸屬，再審原告主張
依該條規定，課稅目標應為中科院及其上級機關等，應係對該法規之誤解。綜上，再
審原告所訴各點，均非行政訴訟法第二十八條第一款所定適用法規顯有錯誤情形，無
提起再審之理由，其再審之訴，請予駁回等語。
    理  由
本件再審被告代表人業已更換，再審被告陳明由新代表人張盛和承受訴訟，於法無違
，應予准許，合先明。次按修正前之行政訴訟法第二十八條第一款所謂適用法規顯
有錯誤（即修正後之第二百七十三條第一項第一款），係指原判決所適用之法規與該
案應適用之現行法規相違背，或與解釋判例有所牴觸者而言。至於事實之認定或法律
上見解之歧異，再審原告對之縱有爭執，要難謂為適用法規顯有錯誤，而據為再審之
理由。同條第十款（即修正後之行政訴訟法第二百七十三條第十三款）所謂當事人發
見未經斟酌之重要證物者，係指該證物在前訴訟程序中即已存在，而當事人不知其存
在或不能予以使用，現始發現或得使用者而言，並以如經斟酌可受較有利之裁判者為
限。若在前訴訟程序業已提出主張，經斟酌而為原判決所不採，即非此之所謂發見未
經斟酌之證物，迭經本院著有判例。本件再審原告七十九年度綜合所得稅結算申報，
漏報其取自中科院之薪資所得三五六、四○○元，再審被告乃核定補徵稅額三九、四
○○元，並科處罰鍰六、七○○元。再審原告就上開薪資所得，申經復查結果，除罰
鍰部分准予註銷外，其餘未准變更。再審原告復循序提起行政訴訟，原判決以行政法
上所謂信賴保護原則，係指人民因相信既存之法秩序，而安排其生活或處置其財產，
則不能因嗣後法規之制定或修正，而使其遭受不能預見之損害，用以保護人民之既得
權益。本原則之適用，係在禁止新制定或修正法規有溯及既往之效力。本件中科院之
預算雖分別依計畫編列人事費支應其員工之各項給與，但實際上領受品位加給或技術
津貼之非軍職人員，無論配屬之單位參與不同計畫，均依該院所訂科技人員品位加給
支給標準表、技術員薪給標準表之等級，每月按級定額領取科技品位加給或技術津貼
。且該院與其聘僱人員之約定事項亦載明所指薪給，除實物代金及眷補費外，包括全
部給與，其非軍職人員所領受之科技品位加給或技術津貼，核屬因提供勞務所取得之
報酬，應無行為時所得稅法第四條第八款免納所得稅規定之適用。況財政部臺灣省北
區國稅局（下稱北區國稅局）於八十二年間派員前往該中科院瞭解結果，其支付非軍
職人員之科技品位加給及技術津貼確係按月給付方式，復經中科院八十一年十一月三
日（八一）訓誠字第一六八七三號函致北區國稅局（原判決誤載為再審被告），說明
該院各類薪資扣繳所得稅狀況：「以該院於年度開始即訂有各項研究計畫，並按照研
究計畫逐月實施。各項研究計畫除一般經費外，為獎勵科技人員竭盡心智參與研發工
作，另編列研發人員研究補助費及技術津貼。為便利作業，研發人員研究補助費係採
按月發放方式，再經由成本歸戶手續，回歸計畫預算內（研究補助費採個案給付，必
將增加人力及作業之負擔，不符經濟效益）」等語。足見中科院給付非軍職員工之品
位加給及技術津貼之所得，屬經常性研究補助費給與，且依職級按月定額支給，為提
供勞務所取得之報酬，依行為時所得稅法第四條第八款及同法第十四條第一項第三類
規定，核非免稅之薪資所得，再審被告依法發單補徵稅款，並未逾稅捐稽徵法第二十
一條所定核課期間，於法並無不合。而前開所得稅法規定一直未變更，僅解釋該稅法
之行政院及財政部之函釋變更，未及於法規之制定或修正，則上開函釋之變更應追溯
至前開稅法頒布時生效適用，且無行政法信賴保護原則之適用，再審原告主張，核無
足採。本件原處分洵無違誤，一再訴願決定，遞予維持，俱無不合。再審原告起訴意
旨，難謂為有理由，而駁回再審原告在前訴訟程序之訴，殊無所適用之法規與應適用
之現行法規相違背，或與解釋判例有所牴觸情形。再審原告猶執陳詞主張系爭品位加
給、技術津貼非薪資所得，屬免稅所得云云，係對原判決上開事實認定及法律見解為
爭執，揆諸首揭說明，自不得據以提起再審之訴。所指未經斟酌之證物－中科院八十
一年十一月三日（八一）訓誠字一六八七三號函，業經原判決斟酌，並於判決中敘及
，自非修正前行政訴訟法第二十八條第十款所稱發見之證物。至稅捐稽徵法第三十五
條第四項規定之稅捐稽徵相關為復查決定期限，係訓示規定，稅捐稽徵機關未於期限
內為復查決定，僅納稅義務人得依該條第五項規定逕行提起訴願，原處分或逾期所為
復查決定非當然違法。原判決未就再審原告之主張一一指駁，縱未盡完善，其與判決
結果既無影響，尚難謂原判決適用法規顯有錯誤。本件再審之訴顯無再審理由，應予
駁回。另本院係以書面審理為原則，當事人雖可申請指定期日為言詞辯論，但其准駁
，仍須視本院認為有無必要以為斷。本件事證已臻明確，無行言詞辯論之必要，併此
敘明。
據上論結，本件再審之訴為顯無再審理由，爰依行政訴訟法施行法第二條、行政訴訟
法第二百七十八條第二項、第九十八條第三項前段，判決如主文
中　　華　　民　　國　　九十一　　　年　　　八　　　　月　　　十六　　　日
                    最 高 行 政 法 院  第 一 庭
                                審 判 長 法  官　　　黃　綠　星
                                         法  官      鄭  淑  貞
                                         法  官　　　蔡　進　田
                                         法  官　　　黃　璽　君
                                         法  官　　　廖　宏　明
右  正  本  證  明  與  原  本  無  異
　　　　　　　　　　　　　　　　　　　　 法院書記官　邱  彰  德
中　　華　　民　　國　　九十一　　　年　　　八　　　　月　　　十六　　　日
